【裁判字號】    94,訴,1476
【裁判日期】    950127
【裁判案由】    違反毒品危害防制條例
【裁判全文】
臺灣臺南地方法院刑事判決              94年度訴字第1476號
    公  訴  人  臺灣臺南地方法院檢察署檢察官
    被      告  乙○○
上列被告因違反毒品危害防制條例案件，經檢察官提起公訴（九
十四年度毒偵第二三五三號、第二五九八號、第二六九二號），
及移送併案審理（九十五年度毒偵字第二七號），被告於準備程
序中就被訴事實為有罪之陳述，經本院裁定由受命法官獨任進行
簡式審判程序，判決如下：
    主    文
乙○○連續施用第一級毒品，累犯，處有期徒刑壹年貳月，扣案
之第一級毒品海洛因壹包（淨重零點貳貳公克）沒收銷燬之，扣
案盛裝第一級毒品之包裝袋壹只、注射針筒壹支、削尖吸管壹支
均沒收；又連續施用第二級毒品，累犯，處有期徒刑伍月。應執
行有期徒刑壹年伍月，扣案之第一級毒品海洛因壹包（淨重零點
貳貳公克）沒收銷燬之，扣案盛裝第一級毒品之包裝袋壹只、注
射針筒壹支、削尖吸管壹支均沒收。
    犯罪事實
一、乙○○前於民國九十年間，因違反毒品危害防制條例案件，
    經本院以九十年度毒聲字第七七九號裁定送觀察、勒戒後，
    認有繼續施用毒品之傾向，復以九十年度毒聲字第一二七一
    號裁定令入戒治處所施以強制戒治，因戒治執行滿三月後，
    認無繼續戒治之必要，於九十年十月二十六日以九十年度毒
    聲字第二二三五號裁定停止戒治，所餘戒治期間付保護管束
    ，同年十一月二十三日停止戒治，九十一年五月二十九日戒
    治期滿而執行完畢；詎其於上開強制戒治執行完畢後五年內
    ，復基於施用第一級毒品之概括犯意，自九十三年五月間某
    日起至九十三年十月二十三日止，在其臺南縣新市鄉○○村
    ○○路一○三號之住處內及臺南縣新市鄉○○○道路上等地
    ，將第一級毒品海洛因（下稱海洛因）之粉末摻礦泉水稀釋
    後以針筒注射手臂靜脈之方式，連續施用海洛因多次，另基
    於施用第二級毒品之概括犯意，自九十三年六月間某日起至
    九十三年十月二十三日止，在上開住處內，以將甲基安非他
    命（起訴書誤載為安非他命，下稱甲基安非他命）結晶放置
    在電燈泡內燒烤加熱使其汽化而吸食揮發煙霧之方式，連續
    施用甲基安非他命多次。嗣先於九十三年十月二十三日為警
    查獲，隨即因撤銷假釋入監執行殘刑，惟因執行期間短暫，
    致其猶未能戒除海洛因毒癮，因承上開施用第一級毒品之概
    括犯意，自九十四年三月二十五日上開殘刑執行完畢出監後
    起，至九十四年十月十三日為止，即再以上開施用海洛因之
    方式，連續施用海洛因多次。期間分別於九十四年八月十日
    下午五時十分許，在臺南縣新市鄉○○村○○路上，因騎乘
    之機車未懸掛車牌且未戴安全帽，為警盤查而查獲，並扣得
    供其施用海洛因而為其所有之注射針筒一支；復於同年九月
    二十九日下午四時十分許，在臺南縣新市鄉○○村○○路七
    五巷七號前，因搭乘陳宏益所竊取之自小貨車（陳宏益所涉
    竊盜部分業經本院另案判決），而為警查獲，並扣得海洛因
    一包（淨重○．二二公克，空包裝重○．二六公克）及削尖
    吸管一支；再於同年十月十三日中午十二時二十分許，在臺
    南縣永康市○○○路與永興路口，因騎乘其竊取之重型機車
    （所涉竊盜部分業經本院另案判決），而為警查獲，於上開
    查獲日分別經警採尿送驗後，除九十三年十月二十三日查獲
    時所採驗之尿液呈嗎啡（海洛因人體代謝物）及甲基安非他
    命陽性反應外，其餘查獲時所採驗之尿液均僅呈嗎啡陽性反
    應，而查悉上情。
二、案經臺南縣警察局善化分局報請臺灣臺南地方法院檢察署檢
    察官偵查起訴，暨臺南縣警察局永康分局報請臺灣臺南地方
    法院檢察署檢察官偵查移送併案審理。
    理      由
一、認定犯罪事實所憑之證據及認定之理由：
  (一)上開犯罪事實，業據被告乙○○於本院審理時自白不諱，而
    被告先後為警查獲時所採集之尿液經送檢驗結果，除九十三
    年十月二十三日查獲時所採驗之尿液呈嗎啡（海洛因人體代
    謝物）及甲基安非他命陽性反應外，另外查獲之三次採驗之
    尿液均僅呈嗎啡陽性反應，分別有臺南縣衛生局九十三年十
    一月五日尿液檢驗成績書、長榮大學於九十四年八月二十五
    日、同年十二月七日（該份確認報告之檢體收集日期雖記載
    為「２００５／０７／２９」，經核對尿液送驗編號及年籍
    對照表後，應認係「２００５／０９／２９」之誤）及同年
    十一月二日出具之確認報告各一份、臺南縣警察局善化分局
    及永康分局偵辦毒品危害防制條例案犯嫌尿液送驗編號暨年
    籍對照表計四份（以上分別見臺南縣警察局善化分局南縣善
    警三字第0000000000號卷第六頁至第七頁、第0
    000000000號卷第四頁至第五頁、永康分局南縣永
    警偵字第○九四一○○○五六八號卷第十五頁至第十五頁，
    本院卷第二十三頁至第二十四頁）在卷為憑；另扣案之白粉
    一小包除經警以聯勤二○四廠製造之毒品檢驗盒試劑檢驗結
    果呈現嗎啡、海洛因反應外，再經送法務部調查局鑑驗結果
    ，亦認含第一級毒品海洛因成分（淨重○．二二公克，外包
    裝重○．二六公克），有臺南縣警察局善化分局查獲涉嫌毒
    品危害防制條例案毒品初步檢驗報告單、檢驗照片一張及法
    務部調查局九十四年十一月二十九日調科壹字第二○○○○
    五九○二號鑑定通知書（臺南縣警察局善化分局南縣善警三
    字第○九四○○○一九○七號卷刑案偵查卷第七頁、第十八
    頁、本院卷第五十八頁）在卷可佐；此外，尚有扣案供其施
    用海洛因而為其所有之注射針筒及削尖吸管各一支可資佐證
    。足見被告上開自白與事實相符，應可採信。
  (二)被告前於九十年四月三十日因施用毒品案件經本院裁定送觀
    察、勒戒（九十年度毒聲字第七七九號裁定），同年六月二
    十九日再經裁定令入戒治處所施以強制戒治（九十年度毒聲
    字第一二七一號），同年十一月二十三日停止戒治出所（九
    十年度毒聲字第二二三五號，至所餘戒治期間付保護管束，
    於九十一年五月二十九日戒治期滿而執行完畢），隨即因竊
    盜等案件判刑確定，再經送臺灣臺南監獄臺南分監執行有期
    徒刑，至九十三年四月六日縮短刑期假釋出監為止，繼續在
    監在所期間長達三年，有臺灣高等法院被告前案紀錄表一份
    附卷可查，詎被告竟於出監後之同年五月間即僅逾一個月之
    期間即再施用海洛因，而據被告供陳伊海洛因及甲基安非他
    命已達每日均需施用之程度（見本院卷第五十五頁），已見
    其毒癮之烈；嗣被告於同年十月二十三日經撤銷假釋入監執
    行殘刑，至九十四年三月二十五日出監後，仍再繼續施用海
    洛因，以致於同年八月十日、九月二十九日及十月十三日三
    度為警查獲，已如上述，可知被告從無戒除毒癮之意願與決
    心，其自九十三年五月間起至九十四年十月十三日止，期間
    縱有短暫入監服刑四個月又三十日，僅該期間因無施用毒品
    之機會外（詳下述），其前後施用海洛因犯行，係基於概括
    犯意反覆為之甚明。
  (三)又按觀察勒戒或強制戒治執行完畢釋放後，五年內再犯毒品
    危害防制條例第十條施用第一、二級毒品之罪者，檢察官應
    依法追訴，毒品危害防制條例第二十三條第二項，定有明文
    。本件係被告於上開所述前次強制戒治執行完畢即九十一年
    五月二十九日後，五年內再犯施用第一、二級毒品之罪，依
    上開規定，檢察官自應依法追訴。綜上，本件事證明確，被
    告犯行洵堪認定。
三、論罪科刑：
  (一)按海洛因及甲基安非他命分別係毒品危害防制條例第二條第
    二項第一、二款所列之第一、二級毒品。被告施用上開毒品
    ，核其所為，分別係犯毒品危害防制條例第十條第一、二項
    之施用第一、二級毒品罪；其因施用而持有第一、二級毒品
    之低度行為，均為其施用之高度行為所吸收，不另論罪。
  (二)被告先後多次施用第一、二級毒品之犯行，分別均時間緊接
    ，方法相同，觸犯構成要件相同之罪名，顯係各基於概括犯
    意反覆為之，均為連續犯，應依刑法第五十六條之規定論以
    一罪，並均依法加重其刑。
  (三)被告所犯上開二罪，罪名互異、犯意各別，應分別併罰。
  (四)檢察官雖僅就被告於九十三年五月間某日起至九十四年九月
    二十九日上午八時許止之連續施用第一級毒品，及九十三年
    六月間某日起至同年十月二十三日止之連續施用第二級毒品
    犯行提起公訴，然檢察官就犯罪事實一部起訴者，其效力及
    於全部，本件被告自九十四年九月二十九日上午八時以後至
    同年十月十三日止，連續施用第一級毒品多次之犯罪事實，
    與檢察官前揭起訴論罪科刑之部分，具有連續犯之關係，已
    如前述，本院自應就檢察官移請本院併案審理部分（即臺灣
    臺南地方法院檢察署九十五年度毒偵字第二七號），一併加
    以審判。
  (五)被告前因竊盜等案件，經本院以九十年度聲字第二二四九號
    定應執行有期徒刑二年八月，另被告尚因詐欺案件，亦經本
    院以八十九年度訴字第二一二號判處有期徒刑四月確定，兩
    案接續執行，嗣於九十三年四月六日經臺灣臺南監獄報請法
    務部核准假釋出監，詎被告因違反假釋期間保護管束之規定
    ，再於九十三年十月二十三日經撤銷假釋入監執行上開殘刑
    ，於九十四年三月二十五日執行完畢出監（起訴書誤載為九
    十四年二月五日）等情，有上開被告前案紀錄表可參，並經
    本院調閱上開執行案卷（臺灣臺南地方法院檢察署九十年執
    字第二六○八號、第二九七四號及第四七○三號、九十年執
    更七二五號、九十一年執更一○一號、九十三年執更一○一
    四號卷）核閱無誤，其於有期徒刑執行完畢後，五年內再犯
    本件有期徒刑以上之罪，為累犯，應依刑法第四十七條之規
    定，遞加重其刑。
  (六)爰審酌被告經觀察、勒戒及強制戒治之處遇措施後，猶未能
    深切體認毒品危害己身之鉅，及早謀求脫離毒害之道，反而
    於出所後伺機再犯，未見有何警惕及悔意，足徵被告依賴毒
    品至深，自有使其接受相當時期監禁處遇以敦化性情之必要
    ，惟被告於本院審理時坦承犯行，犯後態度良好，且施用毒
    品固戕害個人健康，然未侵害他人權益、犯罪手段平和及其
    智識程度等一切情狀，各量處如主文所示之刑，並定應執行
    刑示懲。
  (七)扣案之第一級毒品海洛因一包（淨重○．二二公克），係查
    獲之毒品，不論屬於犯人與否，應依毒品危害防制條例第十
    八條第一項前段之規定沒收銷燬之。
  (八)另按毒品危害防制條例第十八條第一項規定，得諭知沒收並
    銷燬之者，以查獲之毒品及專供製造或施用毒品之器具為限
    ，並不及於毒品之外包裝，倘該扣案毒品外包裝及注射針筒
    ，為被告供施用毒品犯罪所用之物，且屬被告所有，即應依
    刑法第三十八條第一項第二款予以宣告沒收（最高法院九十
    四年度臺上字第一八四四號、九十二年度臺上字第四五八七
    號裁判可資參照）。是上開扣案盛裝第一級毒品海洛因之包
    裝袋一只，及注射針筒、削尖吸管各一支，既經被告供承係
    其所有並供作施用第一級毒品海洛因所用之物，自應另依刑
    法第三十八條第一項第二款規定，諭知沒收，附此明。
四、公訴意旨另以被告基於概括犯意，自九十三年五月間之某日
    起至九十四年九月二十九日上午八時許，在臺南縣新市鄉○
    ○村○○路一○三號住處，施用第一級毒品海洛因，另又自
    九十三年十月二十四日起至九十四年八月八日下午二時三十
    分止，在上開住處，施用第二級毒品甲基安非他命，分別於
    九十三年十月二十三日下午三時及九十四年八月十日下午六
    時三十分，經警採尿送驗呈嗎啡及甲基安非他命陽性反應，
    嗣又於九十四年九月二十九日經警拘提到案，當場扣得海洛
    因○．四五公克及削尖吸管一支等情，因認被告此部分亦涉
    有連續施用第二級毒品犯嫌。惟按犯罪事實，應依證據認定
    之，無證據不得推定其犯罪事實。另被告之自白，不得作為
    有罪判決之唯一證據，仍應調查其他必要之證據，以察其是
    否與事實相符。又不能證明被告犯罪者，應諭知無罪之判決
    。刑事訴訟法第一百五十四條第二項、第一百五十六條第二
    項、第三百零一條第一項分別定有明文。經查，
  (一)被告自九十三年十月二十三日起至九十四年三月二十五日止
    ，均在監執行有期徒刑，此有臺灣高等法院在監在押全國紀
    錄表附卷足參（見本院卷第二十七頁）。則被告自九十三年
    十月二十三日起至九十四年三月二十五日止，顯無施用第一
    、二級毒品之可能。
  (二)至上揭起訴意旨又認被告於九十四年三月二十五日起至同年
    八月八日止尚涉有施用第二級毒品犯嫌，顯係以被告在偵訊
    中所陳：最後一次吸食安非他命是在九十四年八月初等語（
    臺灣臺南地方法院檢察署九十四年度毒偵字第二三五三號卷
    ，九十四年九月三十日訊問筆錄，第二十三頁）、在九十四
    年八月十日第一次警詢時所陳：最後一次吸食安非他命於九
    十四年八月八日下午十四時三十分於戶籍地客廳，以玻璃球
    燒烤吸食等語（見上開第0000000000號警卷第二
    頁），以及九十三年十月二十三日、九十四年八月八日尿液
    檢驗結果及扣案證物為其憑據。然查，被告前於九十四年八
    月十日第二次警詢時即改謂：最後一次吸食安非他命於九十
    三年十月二十二日下午十四時左右，於戶籍地客廳內，以玻
    璃球燒烤等語（見上開第0000000000號警卷第四
    頁反面），復於本院審理時供述：甲基安非他命係至九十三
    年十月二十三日經查獲後即未再施用（見本院卷第五十五頁
    ）等語，則與上開偵查中即警詢時所言已有出入；且九十三
    年十月二十三日採驗之尿液檢驗結果固呈甲基安非命陽性反
    應，惟此僅能證明被告在九十三年十月二十三日回溯九十六
    小時內施用甲基安非他命，尚未能同時證明被告於該查獲日
    後能同時證明被告於該查獲日後亦有施用海洛因犯行；其次
    ，同年九月二十九日及同年十月十三日經查獲時所採驗之尿
    液亦均未檢出安非他命或甲基安非他命之反應，有上開長榮
    大學確認報告可參；至扣案之削尖吸管，被告於本院審理時
    亦陳稱係用於將海洛因放置針筒內之工具，亦與施用甲基安
    非他命無涉，則尚不足以證明被告有公訴意旨所認此部分之
    連續施用甲基安非他命事實。
  (三)此外，復查無其他積極證據，足認被告於上開期間內，確有
    施用第一、二級毒品之犯行。則揆諸前揭說明，既然不能證
    明被告被訴之此部分犯罪，而公訴人又認為此部分與被告前
    揭論罪科刑部分，有連續犯之裁判上一罪關係，爰不另為無
    罪之諭知，併予明。
據上論斷，應依刑事訴訟法第二百七十三條之一第一項、第二百
九十九條第一項前段，毒品危害防制條例第十條第一項、第二項
，第十八條第一項前段，刑法第十一條前段、第五十六條、第四
十七條第一項、第三十八條第一項第二款、第五十一條第五款，
判決如主文。
本案經檢察官甲○○到庭執行職務。
中    華    民    國    95    年    1     月    27    日
                  刑事第二庭    法  官  陳賢德
以上正本證明與原本無異。
如不服本判決，應於收受送達後10日內向本院提出上訴書狀（應
附繕本）。
                                書記官  王志銘
中    華    民    國    95    年    1     月    27    日
附錄論罪科刑法條：
毒品危害防制條例第十條：
施用第一級毒品者，處六月以上五年以下有期徒刑。
施用第二級毒品者，處三年以下有期徒刑。


司法院資訊處製作；財團法人民間司法改革基金會備份。
